臺灣新北地方法院刑事判決
111年度審訴字第102號
公  訴  人  臺灣新北地方檢察署檢察官
被      告  陳鑫鴻


            李軒葦



上列被告等因妨害自由等案件，經檢察官提起公訴（110年度偵
字第3618號），被告等於準備程序中就被訴事實為有罪之陳述，
本院裁定進行簡式審判程序，茲判決如下：
    主  文
陳鑫鴻犯在公共場所聚集三人以上下手實施強暴罪，處有期徒刑
陸月，如易科罰金，以新臺幣壹仟元折算壹日。
李軒葦犯在公共場所聚集三人以上下手實施強暴罪，處有期徒刑
陸月，如易科罰金，以新臺幣壹仟元折算壹日。
    事  實
一、陳鑫鴻、李軒葦2人與宋仕豪有債務糾紛，李軒葦知悉張子
    翊（所涉妨害自由等罪，另經檢察官為不起訴處分）與宋仕
    豪有約，由張子翊騎乘車牌號碼000-0000號普通重型機車至
    新北市三重區正義南路上之沃客旅館搭載宋仕豪後，陳鑫鴻
    、陳威憲、王城翰、李軒葦竟共同基於非法剝奪他人行動自
    由、妨害秩序之犯意聯絡，經李軒葦撥打電話予張子翊詢問
    宋仕豪所在地後，再由陳鑫鴻駕駛車牌號碼000-0000號自用
    小客車（下稱甲車）搭載陳威憲，王城翰駕駛車牌號碼0000
    -00號自用小客車（下稱乙車）搭載李軒葦往尋宋仕豪。嗣
    於民國109年12月29日0時45分許，到達臺北橋上橋處（下稱
    攔停處）見宋仕豪搭乘上開重型機車，即分別由甲車、乙車
    停靠在上開機車前、後方，迫使該機車停靠，隨即下車拉扯
    推擠宋仕豪，宋仕豪因此下車，並遭陳鑫鴻等人強押上乙車
    ，帶往新北市○○區○○路000巷00號1樓內關押（下稱關押處）
    ，以此強暴方式對宋仕豪剝奪其行動自由，經警據報調閱監
    視器畫面後前往關押處，並當場逮捕陳鑫鴻、陳威憲、王城
    翰、李軒葦及張子翊，乃悉上情（陳威憲、王城翰所犯妨害
    自由等罪部分，由本院另行審結）。
二、案經宋仕豪訴由新北市政府警察局三重分局報告臺灣新北地
    方檢察署檢察官偵查起訴。
    理  由
一、按除被告所犯為死刑、無期徒刑、最輕本刑為3 年以上有期
    徒刑之罪或高等法院管轄第一審案件者外，於第一次審判期
    日前之準備程序進行中，被告先就被訴事實為有罪之陳述時
    ，審判長得告知被告簡式審判程序之旨，並聽取當事人、代
    理人、辯護人及輔佐人之意見後，裁定進行簡式審判程序，
    刑事訴訟法第273 條之1 第1 項定有明文。本件被告二人所
    犯係死刑、無期徒刑、最輕本刑為3 年以上有期徒刑以外之
    罪，其於準備程序中就被訴事實為有罪之陳述，經本院告知
    簡式審判程序之旨，並聽取公訴人及被告二人之意見後，認
    宜進行簡式審判程序，爰依上開規定裁定行簡式審判程序。
二、上揭事實，業據被告二人於本院準備程序及審理時均坦承不
    諱，核與證人即告訴人宋仕豪、證人張子翊於警詢、偵查中
    之證述情節相符，並有新北市政府警察局三重分局搜索扣押
    筆錄、扣押物品目錄表、監視錄影畫面擷取照片、關押處現
    場蒐證照片附卷可稽，被告二人犯行堪予認定。
三、論罪科刑：
（一）按刑法第150 條係以在公共場所或公眾得出入之場所有「
      聚集」之行為為構成要件，亦即行為不論其在何處、以何
      種聯絡方式（包括社群通訊軟體）聚集，其係在遠端或當
      場為之，均為本條之聚集行為，且包括自動與被動聚集之
      情形，亦不論是否係事前約定或臨時起意者均屬之，且聚
      集之人數明定為三人以上，而不受限於須隨時可以增加之
      情形，乃因上開行為對於社會治安與秩序，均易造成危害
      ；本罪之成立，客觀上係三人以上，在公共場所或公眾得
      出入之場所聚集，進而實行強暴或脅迫（例如：鬥毆、毀
      損或恐嚇等行為），不論是對於特定人或不特定人為之，
      已造成公眾或他人之危害、恐懼不安，且行為人主觀上就
      此有所認識而仍為本罪構成要件之行為者，即該當本罪之
      構成要件（刑法第150條修正理由參照）。查被告二人與
      陳威憲、王城翰共同在臺北橋上橋處拉扯推擠告訴人，並
      強押告訴人上車帶至新北市○○區○○路000巷00號1樓內，臺
      北橋上橋處為供公眾通行之處，自屬公共場所，渠等所為
      已危害安寧且造成路過之民眾恐慌不安，並以此強暴方式
      剝奪告訴人之行動自由，已可認渠等於聚集過程中，主觀
      上已有對他人施以強暴之認識及故意甚明。
（二）是核被告二人所為，均係犯刑法第150 條第1 項後段之在
      公共場所聚集三人以上下手實施強暴罪及同法第302 條第
      1 項之剝奪他人行動自由罪。被告二人與陳威憲、王城翰
      就上開犯行間，有犯意聯絡及行為分擔，應論以共同正犯
      ，至刑法條文有「結夥三人以上」者，其主文之記載並無
      加列「共同」之必要（最高法院79年度台上字第4231號判
      決意旨參照）。又被告二人均係以一行為觸犯在公共場所
      聚集三人以上下手實施強暴罪及剝奪他人行動自由罪，為
      想像競合犯，應依刑法第55條之規定，從一重之在公共場
      所聚集三人以上下手實施強暴罪處斷（起訴意旨認從一重
      論以非法剝奪他人行動自由罪云云，容有誤會，應予更正
      ）。又被告陳鑫鴻曾因販賣毒品案件，經臺灣高等法院以
      108年度上訴字第1204號判處有期徒刑1年9月，上訴後，經
      最高法院以108年度台上字第2685號判決上訴駁回確定，
      於109年6月19日執行完畢；被告李軒葦曾因公共危險案件，
      經臺灣臺北地方法院以108年度審交簡字第20號判處有期徒
      刑4月確定，於109年10月23日易科罰金執行完畢之紀錄，有
      臺灣高等法院被告前案紀錄表2份在卷可稽，渠等受有期
      徒刑之執行完畢後5年內故意再犯本件有期徒刑以上之罪
      ，均為累犯，本院審酌被告二人上開構成累犯之犯罪紀錄
      ，與本案所犯在公共場所聚集三人以上下手實施強暴罪之
      罪名、犯罪類型均不相同，亦無關聯性，不足認被告二人
      對刑罰之反應力薄弱，爰參照司法院釋字第775 號解釋之
      意旨均不加重其刑。爰審酌被告陳鑫鴻有上開5年內違反
      毒品危害防制條例，被告李軒葦有上開5年內因公共危險
      案件經法院論罪科刑並執行完畢之紀錄，暨被告二人不思
      理性解決紛爭，率為本件剝奪他人之行動自由，妨害社會
      秩序安寧，所為應予非難，兼衡渠等犯罪之動機、目的、
      手段，以及犯後態度等一切情狀，分別量處如主文所示之
      刑，及均諭知易科罰金之折算標準，以資懲儆。至本件扣
      案物，或非被告所有，或與本案犯行無涉，核其性質亦非
      屬違禁物，爰不予宣告沒收，併此敘明。
據上論斷，應依刑事訴訟法第273 條之1 第1 項、第299 條第1
項前段，刑法第28條、第150 條第1 項後段、第302條第1項、第
55條、第41條第1 項前段，判決如主文。
本案經檢察官阮卓群提起公訴，檢察官陳漢章到庭執行職務。
中　　華　　民　　國　　111 　年　　7 　　月　　7 　　日
                  刑事第二十四庭  法  官  徐子涵
上列正本證明與原本無異。
如不服本判決，應於判決送達後20日內敘明上訴理由，向本院提
出上訴狀 (應附繕本) ，上訴於臺灣高等法院。其未敘述上訴理
由者，應於上訴期間屆滿後20日內向本院補提理由書「切勿逕送
上級法院」。
                                  書記官　游士霈
中　　華　　民　　國　　111 　年　　7 　　月　　7 　　日
附錄本案論罪科刑法條全文：
中華民國刑法第150條
在公共場所或公眾得出入之場所聚集三人以上，施強暴脅迫者，
在場助勢之人，處1年以下有期徒刑、拘役或10萬元以下罰金；
首謀及下手實施者，處6月以上5年以下有期徒刑。
犯前項之罪，而有下列情形之一者，得加重其刑至二分之一：
一、意圖供行使之用而攜帶兇器或其他危險物品犯之。
二、因而致生公眾或交通往來之危險。
中華民國刑法第302條
（剝奪他人行動自由罪）
私行拘禁或以其他非法方法，剝奪人之行動自由者，處 5 年以
下有期徒刑、拘役或 9 千元以下罰金。
因而致人於死者，處無期徒刑或 7 年以上有期徒刑，致重傷者
，處 3 年以上 10 年以下有期徒刑。
第 1 項之未遂犯罰之。